【裁判字號】    97,抗,54
【裁判日期】    970618
【裁判案由】    本票裁定
【裁判全文】
臺灣臺北地方法院民事裁定                97年度抗字第54號
抗告人  甲○○
上列抗告人因與相對人五豐建設股份有限公司間聲請本票裁定事
件，對於民國90年5月8日本院民事庭90年度票字第19156號裁定
提起抗告，本院裁定如下：
    主  文
抗告駁回。
抗告費用新台幣壹仟元由抗告人負擔。
    理  由
一、相對人於原審聲請意旨略以：伊執有抗告人於民國83年7月
    10日簽發，票面金額新台幣（下同）290,000元，付款地未
    載，利息按年息6%計算，到期日83年8月10日，並免除作成
    拒絕證書之本票一紙（下稱系爭本票），詎於到期日後經提
    示未獲付款。爰依票據法第123條規定，聲請裁定就上開未
    付票款本息准許強制執行等語。原審就系爭本票中之290,
    000元及自83年8月11日起算之約定利息，裁定准許強制執行
    。
二、抗告意旨略以：系爭本票金額為290,000元，係伊開立18張
    交相對人執憑 (總額為5,220,000元)，以備其就合建事宜辦
    理土地過戶時繳納土地增值稅之用，但事後其並未完成過戶
    ，並向地政事務所辦理撤案而未將土地增值稅實繳，則系爭
    本票之債權尚未發生，其債權不存在等語。故相對人不得執
    系爭本票主張權利，為此提起抗告，求予廢棄原裁定等語。
三、按執票人向本票發票人行使追索權時，得聲請法院裁定後強
    制執行，票據法第123條定有明文。又本票執票人，依票據
    法第123條規定，聲請法院裁定許可對發票人強制執行，係
    屬非訟事件，此項聲請之裁定，及抗告法院之裁定，僅依非
    訟事件程序，以審查強制執行許可與否，並無確定實體上法
    律關係存否之效力，如發票人就票據債務之存否有爭執時，
    應由發票人提起確認之訴，以資解決，殊不容於裁定程序中
    為此爭執 (最高法院57年台抗字第76號、56年台抗字第714
    號判例參照)。
四、經查：相對人主張之事實，業據提出本票一紙為證 (見原審
    卷4頁)，並為抗告人所不爭執，而原審就系爭本票為形式上
    之審查，認其已具備本票各項記載事項，合於票據法第120
    條規定，屬有效之本票，乃裁定准許強制執行，並無不合。
    抗告人雖抗辯系爭本票之債權尚未發生，相對人債權不存在
    ，其不得執系爭本票主張權利云云，惟其所辯縱令屬實，亦
    係票據債務已否清償或存否之實體爭執，揆諸上開說明，應
    由抗告人提起確認之訴，以資解決，不得於非訟事件程序中
    為此爭執，抗告法院亦不得予以審究。從而，抗告意旨指摘
    原裁定不當，求予廢棄，為無理由，應予駁回。爰裁定如主
    文。
中    華    民    國    97    年     6    月    18    日
                  民事第六庭    審判長法  官  張競文
                                      法  官  曾部倫
                                      法  官  陳文正
以上正本係照原本作成
不得抗告
中    華    民    國    97    年     6    月    18    日
                                      書記官  戴伯勳


司法院資訊處製作；財團法人民間司法改革基金會備份。
